臺灣高等法院花蓮分院刑事裁定　　　　　100年度侵抗字第2號
抗　告　人
即　被　告　蔡新民
選任辯護人　傅爾洵律師
上列抗告人因妨害性自主案件，不服臺灣臺東地方法院100年度
訴字第9號中華民國100年10月14日延長羈押裁定，提起抗告，本
院裁定如下：
    主  文
抗告駁回。
    理  由
一、原裁定意旨略以：被告蔡新民涉犯妨害性自主案件，經訊問
    後認其犯罪嫌疑重大，且於審理期間與被害人連絡，並於通
    話中有誘導被害人為一定陳述之行為，亦與教唆被害人偽證
    之證人陳美娥有往來，顯見被告於審理期間試圖干擾本案之
    證人，有勾串證人之虞；被告又另涉犯妨害性自主罪，亦經
    提起公訴經審理中，足認其有反覆實施刑法第224條之1、第
    222條之罪之虞，認有羈押及禁止接見通信之必要，而於100
    年7月27日起執行羈押在案。嗣因被告於審判中之首次羈押
    期間3個月即將屆滿，經訊問被告後，認前開原因仍然存在
    ，有繼續羈押之必要，乃裁定自100年10月27日起，延長其
    羈押期間2月並禁止接見通信。
二、抗告意旨略以：本案僅有被害人在偵查及審判中之證言，其
    他證人皆無法直接證明起訴書所載犯罪事實，欠缺補強證據
    ，且抗告人即被告（下稱抗告人）蔡新民之服務處設在住處
    隔壁空地上，平時皆有工作人員在場，訪客絡繹不絕、人來
    人往，抗告人如何可能於即將選舉之際，不顧後果在離服務
    處4、5步距離處強制猥褻被害人？又被害人果真遭抗告人強
    制猥褻，為何不大聲呼救？被害人之證言前後矛盾，有違經
    驗法則。另依證人葉來香之證言，被害人在95年間與抗告人
    互動良好，足證被害人當時有喜歡抗告人之事實，且98年間
    被害人與抗告人相約聊天，並將車停放在台9線空地上，惟
    台9線旁車來車往，抗告人所駕駛白黃色吉普車亦特別顯眼
    ，而大鳥地區人口不多，鄉民彼此多為熟識，抗告人身為民
    意代表為公眾人物，若要猥褻被害人，豈可能將車停放該處
    ？且抗告人所駕駛車輛完全透明無隔熱紙，被害人陳稱抗告
    人在台9線旁強制猥褻被害人，亦有違經驗法則。本案相關
    證人皆已於審判期日到庭具結並證述完畢，實已無勾串共犯
    或證人之虞，應無繼續羈押之原因及必要性，況由被害人親
    筆寫給抗告人之書信及透過抗告人手機所發送之簡訊內容，
    被害人與抗告人間係相當熟識，且被害人存有對抗告人仰慕
    及喜愛之情，交情顯非一般，其間固曾有聯絡，應係二人互
    有通聯，被害人向抗告人訴說心事，豈可僅因被害人與抗告
    人有聯絡即斷言抗告人有勾串證人之虞？又無罪推定原則係
    法治國家之基本原則，抗告人是否成立強制或加重強制猥褻
    罪，實存有諸多疑點，非犯罪嫌疑重大，抗告人雖另涉妨害
    性自主案件繫屬台東地方法院，惟尚未經開庭審理，應推定
    無罪，否則即屬未審先判，有侵害抗告人基本人權之虞。抗
    告人遭羈押後，已詳述案情始末，相關證據皆已調查完畢，
    已無湮滅、偽造、變造證據或勾串共犯或證人之可能，且抗
    告人身為現任民意代表，有固定住所與肩負為選民服務使命
    ，無逃亡之可能或逃亡之虞，是本件抗告人無同法第101條
    之情形，爰請撤銷原裁定，並准予具保云云。
三、按羈押之目的，乃在於確保訴訟程序之進行、證據之存在、
    真實、刑罰之執行及社會安全防衛之預防。而刑事訴訟法第
    101條之1所定之預防性羈押，即因考慮該條所列各款犯罪，
    一般而言，對於他人生命、身體、財產有重大之侵害，對社
    會治安破壞甚鉅，而其犯罪性質，從實證之經驗而言，犯罪
    行為人大多有一而再、再而三反覆為之之傾向，故為避免此
    種犯罪型態之犯罪行為人，在同一社會環境條件下，再次興
    起犯罪之意念而再為同一之犯罪，因此透過拘束其身體自由
    之方式避免再犯。是法院依該條規定決定是否應予羈押時，
    由犯罪之歷程觀察，被告於某種條件下已多次犯下該條所列
    之罪行，而上開條件現猶然存在或無明顯之改變，足使通常
    有理性之人相信被告再為同種類犯罪之蓋然性甚高，即得以
    認定有反覆實施該條犯罪之虞。至於被告有無繼續羈押之必
    要，法院自得按照訴訟進行程度，就具體個案情節予以斟酌
    決定（最高法院29年抗字第57號及46年台抗字第6號判例意
    旨參照）。次按關於羈押與否之審查，僅在判斷有無實施羈
    押強制處分之必要，並非認定被告有無犯罪之實體審判程序
    ，是關於羈押之要件，無須經嚴格證明，以經釋明得以自由
    證明為已足，至被告是否成立犯罪，乃本案實體上應予判斷
    之問題，非羈押之審查所應審究，被告有無羈押之必要，法
    院僅須審查被告犯罪嫌疑是否重大、有無羈押原因，以及有
    無賴羈押以保全偵審或執行之必要，由法院就具體個案情節
    予以斟酌決定，如就客觀情事觀察，法院許可羈押之裁定或
    延長羈押之裁定，在目的與手段間之衡量並無明顯違反比例
    原則情形，即無違法或不當可言，且關於羈押原因之判斷，
    尚不適用訴訟上之嚴格證明原則。
四、經查，原裁定以抗告人涉犯刑法第224條之1加重強制猥褻罪
    等罪之犯嫌，有被害人證述及相關證據在卷可稽，足認抗告
    人犯罪嫌疑重大，且依檢察官所提證人陳美娥之調查筆錄、
    被害人之訊問筆錄、記載案情之資料及被害人所提出之錄音
    資料勘驗報告、簡訊內容等，並參酌函調抗告人、被害人之
    相關通聯紀錄資料，認抗告人有勾串證人之虞，非予羈押，
    顯難進行審判，而裁定執行羈押，並禁止接見通信；嗣經訊
    問抗告人，認羈押原因仍存在，並以抗告人確另涉犯相類犯
    行，已經提起公訴，經審理中，有事實足認抗告人有反覆實
    施同一犯罪之虞，而延長羈押2月，並禁止接見通信，經核
    與經驗法則及論理法則無違，亦未違反比例原則。抗告人固
    執前詞提起抗告，惟本院審酌抗告人涉犯加重強制猥褻罪等
    罪之犯嫌，業據被害人、證人陳美娥及其他相關證人之證述
    明確，並有被害人之馬偕紀念醫院台東分院受理疑似性侵害
    事件驗傷診斷書、相關照片、現場位置圖及勘驗筆錄等證據
    資料可資佐證，足認抗告人犯罪嫌疑重大，且依被害人與抗
    告人於原審審理期間之相關通聯紀錄、和解書、被害人書寫
    之信件及被害人、證人陳美娥於偽證案件中之證述（偽證部
    分為本案之相牽連案件，追加起訴案號：100年度偵字第164
    6號），確有事實足認抗告人有勾串證人之虞，而有刑事訴
    訟法第101條第1項第2款之情形，至抗告意旨所陳被害人之
    證述不足證明抗告人涉犯上開犯行，乃將來法院實體審理時
    應審酌判斷之問題，與是否羈押無涉。又抗告人自94年7、8
    月起至98年4、5月間，另行起意，分別於不同之地點、時間
    ，對未滿14歲之另名被害人為強制猥褻、強制性交行為（該
    案業經檢察官起訴），則抗告人確有反覆實施同一犯行之虞
    ，而有刑事訴訟法第101條之1第1項第2款情形，則原審於羈
    押期間屆滿前，訊問抗告人，復核閱現存卷證資料後，認抗
    告人前述羈押原因仍然存在，並考量為確保日後審理或執行
    得以順利進行及為預防之目的，認有繼續羈押之必要，而裁
    定延長羈押並禁止接見、通信，並無不合。至抗告意旨指陳
    相關證人業已調查訊問完畢，抗告人與證人並無串證之虞，
    與卷內資料不合，本件尚有證據待調查，羈押原因仍然存在
    。綜上所述，本件抗告人徒憑己意，仍執前詞提起抗告，對
    於原審法院得依職權裁量、判斷之事項，漫事爭執，顯不足
    以推翻原審裁定之適法性，揆諸前揭說明，本件抗告為無理
    由，應予駁回。
據上論斷，應依刑事訴訟法第412條，裁定如主文。
中    華    民    國   100    年    11    月    17    日
                  刑事庭審判長法  官  何方興
                              法  官  張宏節
                              法  官  王紋瑩
以上正本證明與原本無異。
本件不得再抗告。
中    華    民    國   100    年    11    月    17    日
                              書記官  李芸宜